【裁判字號】    99,消債更,8
【裁判日期】    990531
【裁判案由】    更生事件
【裁判全文】
臺灣臺南地方法院民事裁定             99年度消債更字第8號
債  務  人  甲○○
上列當事人因消費者債務清理事件聲請更生，本院裁定如下：
    主  文
債務人甲○○自民國九十九年五月三十一日上午11時起開始更生
程序。並命司法事務官進行本件更生程序。
    理  由
一、按債務人不能清償債務或有不能清償之虞，且無擔保或無優
    先權之債務總額未逾新臺幣（下同）1,200 萬元者，於法院
    裁定開始清算程序或宣告破產前，得向法院聲請更生。法院
    開始更生程序之裁定，應載明其年、月、日、時，並即時發
    生效力，消費者債務清理條例第3 條、第42條第1 項、第45
    條第1 項定有明文。又按債務人對於金融機構因消費借貸、
    自用住宅借款、信用卡或現金卡契約而負債務，在聲請更生
    或清算前，應提出債權人清冊，以書面向最大債權金融機構
    請求協商債務清償方案，並表明共同協商之意旨，債務人與
    金融機構協商成立者，不得聲請更生或清算，但因不可歸責
    於己之事由，致履行顯有重大困難者，不在此限，消費者債
    務清理條例第151 條第1 、5 項亦定有明文。
二、本件聲請意旨略以：
    債務人前曾於民國95年5月17日依照中華民國銀行公會會員
    辦理消費金融案件無擔保債務協商機制，與債權人慶豐商業
    銀行股份有限公司（下稱慶豐銀行）等12家銀行成立協商，
    每月應還款金額為22,327元，分80期，年利率0％，至全部
    清償為止。因債務人處於弱勢，完全無協商空間，被迫接受
    銀行提出之協商條件，惟該協商條件已超過債務人清償能力
    ，債務人每月收入入不敷出，已無法維持基本生活費支出，
    因此有不可歸責於己之事由，致履行顯有重大困難，且無擔
    保或無優先權之債務總額未逾1,200萬元，復未經法院裁定
    開始清算程序或宣告破產，爰依法向本院聲請更生等語。
三、經查：
  (一)債務人95年間協商狀況及履約情形：
    債務人曾於95年5月17日依照中華民國銀行公會會員辦理消
    費金融案件無擔保債務協商機制，與債權人慶豐銀行等12家
    銀行成立協商，每月應還款金額為22,327元，分80期，年利
    率0％，至全部清償為止，債務人僅繳納1期後即毀諾未依約
    繳款等情，有債權人國泰世華銀行股份有限公司民事陳報狀
    暨該陳報狀所附之債務協商協議書、無擔保還款計畫表等件
    附卷為證，堪信為真實。
  (二)債務人財產狀況：
   1.債務人主張自94年5月1日起任職於永保安康藝品社，擔任
     彩券銷售員迄今，每月平均薪資收入20,000元，除此薪資
     收入外，另有1輛輕型機車等情，業據其提出財產及收入狀
     況說明書永保安康藝品社在職證明書及薪資袋、財政部台
     灣省南區國稅局財產歸屬資料清單、96及97年度綜合所得
     稅各類所得資料清單、機車行照影本在卷為證，並經本院
     調取債務人之勞保資料及稅務電子閘門財產所得調件明細
     表在卷可稽，另債務人之配偶李昌斌於98年6月以後因公司
     訂單減少，每月僅領有約18,000元薪資迄今，亦據堯大精
     機股份有限公司傳真本院之薪資明細表可證，是債務人主
     張其於履行債務協商期間之平均月收入為20,000元，應可
     認定。
   2.以聲請人及其丈夫最近約1年來，每月平均收入僅共約為38
     ,000元，除本身生活費用外，尚需扶養2子李國維（87年9
     月21日生）及李品均（88年8月22日生）之情形下，債務人
     本身收入即已不足清償95年間債務協商清償方案22,327元
     ，更遑論尚需負擔未成年子女扶養費用之必要支出，債務
     人稱家庭費用多由其配偶負擔一節，應可採信。再依聲請
     人於95年間債務協商當時所提出之收入切結書即載明每月2
     萬元（投注站），顯見當時債權銀行所提之還款方案，每
     月清償22, 327元之協商條件，尚未考量債務人本身最低生
     活費用及未成年子女扶養費用之必要支出，故債權銀行所
     提之還款方案，實已超過聲請人所能給付之範圍，是債務
     人主張其係因不可歸責於己之事由，致履行上開協議顯有
     重大困難，堪予採信，債務人確已達不能清償債務之程度
     。
四、綜上所述，債務人僅係一般消費者，並未從事營業，其已達
    不能清償債務或有不能清償之虞之程度，其中無擔保或無優
    先權之債務，在1200萬元以下，之前雖與各債權銀行達成協
    議，但因不可歸責於己之事由，致履行上開協議顯有重大困
    難，且未經法院裁定開始清算程序或宣告破產，又查無消費
    者債務清理條例第6條第3項、第8條或第46條各款所定駁回
    更生聲請之事由存在，則債務人聲請更生，應屬有據。末者
    ，法院裁定開始更生或清算程序後，得命司法事務官進行更
    生或清算程序，必要時得選任律師、會計師或其他適當之自
    然人或法人一人為監督人或管理人，消費者債務清理條例第
    16 條第1項定有明文，爰裁定如主文。
中    華    民    國    99    年    5     月    31    日
              民事第一庭    法      官  蔡雅惠
上為正本係照原本作成。
本裁定不得抗告。
本裁定已於98年5月31日上午11時公告。
中    華    民    國    99    年    5     月    31    日
                            書  記  官  詹書瑋

司法院資訊處製作；財團法人民間司法改革基金會備份。
